--- 
output: html_document
title: "2 Crecimiento"
bibliography: [citas.bib]
biblio-style: apalike
link-citations: yes
editor_options: 
  chunk_output_type: console
---

```{r setup, include=FALSE}
#https://www.math.mcgill.ca/yyang/regression/RMarkdown/example.html
#https://link.springer.com/article/10.1007/s40502-018-0400-x 
knitr::opts_chunk$set(echo = TRUE)
pacman::p_load(tidyverse, kableExtra)
theme_set(theme_minimal())
```


1. Calcule el coeficiente de extinción lumínica (k) para los canopeos de los cultivos A y B en función de los datos proporcionados. 

```{r echo=FALSE}
dat <-
tibble::tribble(
    ~L,    ~A,    ~B,
    1L, 2000L, 2000L,
    2L, 1000L,  500L,
    3L,  500L,  125L,
    4L,  250L,   31L
    )

dat %>%
  kbl() %>%
  kable_paper("hover", full_width = F)
```  

Donde: 

L: índice de área foliar acumulado ($m^{2} m^{-2}$). Es decir, en L=2 la radiación atravesó 1m² de hojas/m² de suelo, ya que se mide al tope del estrato, entonces $L_2 - L_1 = 1 m²$. L sería un "Delta AF", o sea si usamos la planta entera L = 1 y 4, 3 m² de AF serían atravesados.

I: radiación (μmol $m^{-2} seg^{-1}$) incidente sobre el tope de cada estrato foliar (L) 

:::: {.infobox}

La fracción de RFA inerceptada ($fRFA$) y el índice de área foliar ($IAF$) fueron relacionados según Monsi y Saeki [-@monsi1953light] en una función no lineal dada por:  

$fRFA = e^{-k * l}$

reemplazando: 

$\frac{I}{I_0} = e^{-k * l}$

linearizando por medio de aplicación de logaritmo natural (`log` en `R`) a ambos lados de la ecuación, obtenemos: 

$ln\frac{I}{I_0} = ln(e^{-k * l})$

y su equivalencia: 

$ln\frac{I}{I_0} = -k * l$

resolviendo finalmente:

$k = \frac{-ln(I/I_0)}{L-L_0}$

::::

Para el caso $A$ tomamos los valores de $L=1, 2$ y sus respectivos valores de $I = 2000, 1000$. 

(Obviamente se puede tomar cualquier valor de la tabla. Verificar que el resultado siempre es el mismo)

$ln\frac{1000}{2000} = -k * l$

Ej de cálculo para A: 

```{r}
k_A1 = -log(1000/2000)
k_A1

k_A2 = -log(250/2000)/(4-1)
k_A2
```

b) Para el caso $B$ tomamos los valores de $L=1,3$ y sus respectivos valores de $I=2000, 125$ 

Ej de cálculo para B: 

```{r}
k_B1 = -log(125/2000)/(3-1)
k_B1
```

Ahora que hemos estimado `k` podremos visualizar ambos canopeos por reemplazo de la ecuación 


* Para los fines prácticos de la visualización de la fracción interceptada generaremos una nueva columna altura de medición de radiación (L0)

```{r}
fraccion_interceptada_A <- function(x) exp(- k_A1*x)
fraccion_interceptada_B <- function(x) exp(- k_B1*x)

p_k <- 
  dat %>%
  mutate(L0 = lag(L, default = 0),  
         A_frac = A/max(A),
         B_frac = B/max(B))%>% 
  ggplot(aes(x = L0)) +
geom_point(aes(y = A_frac), col = "red3")+
geom_point(aes(y = B_frac), col = "steelblue")+
  stat_function(fun = fraccion_interceptada_A, 
                aes(colour = paste0("k = ", round(k_A1,1))))+ 
  stat_function(fun = fraccion_interceptada_B, aes(colour = paste0("k = ", round(k_B1,1))))+ 
  labs(x="IAF", y = "I/I0",
       title = "Curva de fracción de RFA Int en el canopeo",  
       col = "")+
  scale_colour_manual("", values = c("red3", "steelblue"))

p_k 
```

Ejemplo de k bajos es el maíz (canopias erectófilas dejan pasar más luz. k= 0.3 aprox), mientras que canopias planófilas, como el girasol, presentan coeficientes más altos (ej. k= 1,5).

```{r, include=FALSE, eval=FALSE}
dat %>% 
  mutate(A_frac =(1-A_frac)*100,
         B_frac =(1-B_frac)*100) %>% 
  ggplot(aes(y = L0)) +
  geom_point(aes(x = A_frac), col = "red3")+
  geom_line(aes(x = A_frac), col = "red3")+
  geom_point(aes(x = B_frac), col = "steelblue")+
  geom_line(aes(x = B_frac), col = "steelblue")+
  scale_y_reverse()+  
  labs(y="IAF atravesado", x = "% de Radiación absorvida acumulada",
       # title = "Curva de fracción de RFA Int en el canopeo",  
       col = "")+
  scale_colour_manual("", values = c("red3", "steelblue"))
  # stat_function(fun = fraccion_interceptada_A, 
  #                 aes(colour = paste0("k = ", round(k_A1,1))))+ 
  # stat_function(fun = fraccion_interceptada_B, aes(colour = paste0("k = ", round(k_B1,1))))+ 


dat %>%
  mutate(
    # L0 = lag(L, default = 0),  
         A_frac = A/max(A),
         B_frac = B/max(B))%>% 
  ggplot(aes(y = L0)) +
  geom_point(aes(x = A_frac), col = "red3")+
  # geom_line(aes(x = A_frac), col = "red3")+
  geom_point(aes(x = B_frac), col = "steelblue")
  # geom_line(aes(x = B_frac), col = "steelblue")

p_k +
  scale_x_reverse()+  
  # scale_y_reverse()+  
  coord_flip() 
```

--- 

5. a) Disponemos de una ecuación matemática logística que describe la acumulación de materia seca de un cultivo en función de los días desde la emergencia ¿Cómo podríamos estimar la tasa de crecimiento para un día determinado, y la máxima tasa de crecimiento que alcanza el cultivo? 


A continuación visualizaremos la curva de acumulación de materia seca de un cultivo:
(nótese que esto deberia realizarse por medio de la evaluación empírica de muchos puntos en el tiempo de medición de MS, y luego la estimación de los parámetros. Para fines didácticos, presentamos una función ya con sus parámetros estimados)

f(x) = asintota / (1 + exp((punto_medio - x) * escala))

$asintota = 8000$

$punto\_medio = 70$

$escala = 0.1$

```{r}
# para visualizar las funciones en ggplot usaremos la siguiente funcion `function()`:

f1 <- function(x) 8000 / (1 + exp((70 - x) * 0.1))

p1 <- ggplot(data.frame(x = c(0, 120)), aes(x)) + 
  stat_function(fun = f1, col = "red3")+ 
  labs(x="Dias desde emergencia", y = "kg/ha",
       title = "Curva de acumulación de MS",  
       subtitle = "y=f(x)") +
  scale_x_continuous(
    name = "Dias", 
    limits = c(0, 120), 
    breaks = scales::extended_breaks(Q = c(30, 10)))  

p1
```

Para responder a la actividad propuesta, de obtener las tasas de crecimiento instantáneas, derivaremos $f1$: 

```{r}
# para  hacer operaciones de cálculo en R usamos la función `expression`
f1_expre = expression(8000 / (1 + exp((70 - x) * 0.1)))
f1_expre
f2_express <- D(f1_expre, "x") # derivada 1° de f1

# Para graficas pasamos de "express" a "function" 
f1_deriv <- function(x) 8000 * (exp((70 - x) * 0.1) * 0.1)/(1 + exp((70 - x) * 0.1))^2
# optimize(f1_deriv, interval=c(30, 60), maximum=TRUE)

p2 <- ggplot(data.frame(x = c(0, 120)), aes(x)) + 
  stat_function(fun = f1_deriv, col= "steelblue") +
  labs(x="Dias desde emergencia", y = "kg/ha/dia", 
       title= "Tasa instantánea de crecimiento",  
       subtitle = "y=f'(x)") +
  scale_x_continuous(
    name = "Dias", 
    limits = c(0, 120), 
    breaks = scales::extended_breaks(Q = c(30, 10)))#+
p2
```


```{r}
f3_express <- D(D(f1_expre,'x'),'x')# derivada 2° de f1

f1_deriv2 <- function(x) -(8000 * (exp((70 - x) * 0.1) * 0.1 * 0.1)/(1 + exp((70 - x) * 
    0.1))^2 - 8000 * (exp((70 - x) * 0.1) * 0.1) * (2 * (exp((70 - 
    x) * 0.1) * 0.1 * (1 + exp((70 - x) * 0.1))))/((1 + exp((70 - 
    x) * 0.1))^2)^2)

p3 <- ggplot(data.frame(x = c(0, 120)), aes(x)) + 
  stat_function(fun = f1_deriv2, col= "green3") +
  labs(x="Dias desde emergencia", y = "", 
       title= "Segunda derivada",  
       subtitle = "y=f''(x)") +
  scale_x_continuous(
    name = "Dias", 
    limits = c(0, 120), 
    breaks = scales::extended_breaks(Q = c(30, 10))) 
p3
```


```{r eval=FALSE, include=FALSE}
library(patchwork)  
p1 / p2
# ggsave(last_plot(), file = "figs/MS_deriv.png", w =4, h = 5)

(p1+geom_vline(xintercept = 70, linetype = "dashed"))/
  (p2+geom_vline(xintercept = 70, linetype = "dashed"))/
  (p3+geom_vline(xintercept = 70, linetype = "dashed")+
     geom_hline(yintercept = 0, col = "grey30"))

ggsave(last_plot(), file = "figs/MS_deriv2.png", w =4, h = 6)
```

Respondiendo al inciso b) Cómo podríamos determinar la biomasa que se acumuló entre dos momentos del ciclo usando la función de tasa de acumulación instantánea. 

```{r}
df = data.frame(x = seq(1, 120, length.out = 120))
df$y = f1_deriv(df$x)

int_30_60 <- integrate(f1_deriv,30,60)
int_60_90 <- integrate(f1_deriv,60,90)
int_90_120 <- integrate(f1_deriv,90,120)

ggplot(df, aes(x, y)) + 
  geom_line()+
  labs(x="Dias desde emergencia", y = "kg/ha/dia",  
       title = "Tasa instantanea de crecimiento", 
       subtitle = "Integral de y=f'(x) para intervalo t1:t2") +
  scale_x_continuous(
    limits = c(0, 120), 
    breaks = scales::extended_breaks(Q = c(30, 10)))+
  geom_area(data = df[df$x >= 30 & df$x <= 60,], aes(x = x, y = y),
            fill = "red", alpha = 0.5)+
  annotate("text", x = 45, y = -Inf, vjust = -2,
           label = round(int_30_60$value,0))+
  geom_area(data = df[df$x >= 60 & df$x <= 90,], aes(x = x, y = y),
            fill = "green3", alpha = 0.5)+
  annotate("text", x = 75, y = -Inf, vjust = -2,
           label = round(int_60_90$value,0))+
  geom_area(data = df[df$x >= 90 & df$x <= 120,], aes(x = x, y = y),
            fill = "steelblue", alpha = 0.5)+
  annotate("text", x = 105, y = -Inf, vjust = -2,
           label = round(int_90_120$value,0))

# ggsave(last_plot(), file = "figs/integral.png", w =5, h = 4)
```


6. La producción de biomasa de soja es marcadamente inferior a la de maíz. De acuerdo a Andrade y col [-@andrade1995analysis]: ¿cuánto de esta menor producción es explicado por radiación interceptada, por eficiencia fotosintética del canopeo y por contenido energético del producto? 

(Por hacer)


---