--- 
output: html_document
bibliography: [citas.bib]
biblio-style: apalike
link-citations: yes
---

```{r setup, include=FALSE}
#https://www.math.mcgill.ca/yyang/regression/RMarkdown/example.html
knitr::opts_chunk$set(echo = TRUE)
pacman::p_load(kableExtra)
```

```{r eval=FALSE}
1. Calcule el coeficiente de extinción lumínica para los canopeos a y b en función de los datos proporcionados. 
```

```{r echo=FALSE}
dat <-
tibble::tribble(
    ~L,    ~A,    ~B,
    1L, 2000L, 2000L,
    2L, 1000L,  500L,
    3L,  500L,  125L,
    4L,  250L,   31L
    )

dat %>%
  kbl() %>%
  kable_paper("hover", full_width = F)
```  

Donde: 

L: índice de área foliar acumulado ($m^{2} m^{-2}$)

I: radiación (μmol $m^{-2} seg^{-1}$) incidente sobre el tope de cada estrato foliar 

Considerando la ecuación propuesta por [@monsi1953light]: 

$ln\frac{I}{I_0} = -k * l$

Para el caso $A$ tomamos los valores de $L=1, 2$ y sus respectivos valores de $I = 2000, 1000$. 

(Obviamente se puede tomar cualquier valor de la tabla. Verificar que el resultado siempre es el mismo)

$ln\frac{1000}{2000} = -k * l$

Ej de cálculo para A: 

```{r}
k_A1 = -log(1000/2000)
k_A1

k_A2 = -log(250/2000)/(4-1)
k_A2
```

b) Para el caso $B$ tomamos los valores de $L=1,3$ y sus respectivos valores de $I=2000, 125$ 

Ej de cálculo para B: 

```{r}
k_B1 = -log(125/2000)/(3-1)
k_B1
```

Ejemplo de k bajos es el maíz (canopias erectófilas dejan pasar más luz. k= 0.3 aprox), mientras que canopias planófilas, como el girasol, presentan coeficientes más altos (ej. k= 1,5).


```{r eval=FALSE}
2. ¿Qué estrategias utilizarían para maximizar la producción de biomasa 
(kg/ha de materia seca) a lo largo de un ciclo agrícola? 
```

```{r eval=FALSE}
3. Expliquen cómo la densidad de plantas y el espaciamiento entre hileras afectan a: i) la intercepción de radiación, ii) el IAF crítico y iii) el tiempo requerido para alcanzar el IAF crítico. 
```

```{r  eval=FALSE}
4. Expliquen las diferencias entre maíz, girasol y soja en las curvas de 
acumulación de biomasa en función del tiempo. 
```

```{r eval=FALSE}
5. a) Disponemos de una ecuación matemática logística que describe la acumulación de materia seca de un cultivo en función de los días desde la emergencia ¿Cómo podríamos estimar la tasa de crecimiento para un día determinado, y la máxima tasa de crecimiento que alcanza el cultivo? 
```


```{r eval=FALSE}
b) Disponemos de una ecuación matemática que describe la tasa de acumulación de materia seca de un cultivo en función de los días desde la emergencia ¿Cómo podríamos determinar la biomasa que se acumuló entre dos momentos del ciclo? 

```

*Lectura de bibliografía* 

---

Actividad: 

La producción de biomasa de soja es marcadamente inferior a la de maíz. De acuerdo a Andrade y col [-@andrade1995analysis]: ¿cuánto de esta menor producción es explicado por radiación interceptada, por eficiencia fotosintética del canopeo y por contenido energético del producto? 


---